# 实际控制人在持股平台中持有的股权是否属于股份支付

提问人：欧阳 乐 时间：2021-06-08 15:01:10
陈老师，您好，现有股份支付的问题想请教您：
一一．． 背景背景 1、公司情况项目组目前正在对A公司进行 2020 年年度审计，A公司拟于未来一至两年内申报IPO，为提高员工积极性，A公司在 2020 年11 月发起公司第一次股权激励。 2、股股 权 激励激励A公司于 2001 年 1 月 15 日在XX市设立，注册资本为人民币 6000 万元。截至 2020 年 11 月 5 日，甲持有A公司89.00%的股权，共5,340.0000万元；乙持有A公司11.00%的股权，共660.0000万元。其中股东甲和股东乙为夫妻关系。 2020 年 11 月 13 日，A公司召开临时股东大会，会议形成决议如下：①股东甲将其持有的A公司2.96%股权（对应认缴出资178.00万元)转让给B合伙企业，转让价格为 1元。股东乙将持有A公司的0.37%股权（对应认缴出资22.00万元)转让给B合伙企业，转让价格均为 1 元。②股东甲将其持有的A公司43.31%股权（对应认缴出资2598.8万元）转让给C公司，转让价格为 1 元。乙将持有A公司的5.35%股权（对应认缴出资321.20 万元）转让给C公司，转让价格均为 1 元。注：此次股权转让时，B合伙企业与C公司为甲与乙100%控制的公司。股权转让协议生效后，A公司的持股情况为：股东甲持有A公司42.72%的股权，共2,563.2000万元；股东乙持有A公司5.28%的股权，共316.8000万元；股东B合伙企业持有A公司3.33%的股权，共200.0000万元；股东C公司持有A公司48.67%的股权，共2,920.0000万元。 2020 年 11 月 20 日，A公司召开临时股东大会，会议形成决议如下：①通过 2020 年公司员工股权激励事宜。②同意公司新增注册资本1,118.00万元。其中367.50万元由丙、丁、戊、己、庚、辛 6 名员工直接向公司增资进行认购，730.50万元由B合伙企业、D合伙企业先行认购为激励股权，再由激励对象认购持股平台财产份额间接持有公司股权，增资的价格为3.00元/股。完成上述股权增资后，A公司的注册资本变更为 7,118.00 万元。万元。本次股权激励的计划中，未包括甲与乙于 11 月 13 日以 1 元的价格转让给B合伙企业的 200 万股。经访谈了解到，该部分股权可能用于未来股权激励，但尚无明确计划。另外，实际控制人甲在本次股权激励中通过D合伙企业也按照增资价格 3 元/股购买了141.48万股，经访谈了解到，该部分股权可能用于未来股权激励，但尚无明确计划。 3、引引 进 投投 资 人人 2021 年 3 月 29 日，经A公司股东大会决议，同意增加注册资金 889 万元，由新股东E公司本次以7,000万元出资额增加认缴实收资本 889 万元，增资价格为7.87元/股。
2021 年 4 月 23 日，经A公司股东大会决议，同意增加注册资金 250 万元，由新股东个人壬、F公司本次以1966.88万元出资额增加认缴实收资本 250万元，增资价格为7.87元/股。二二．． 项 目目 组 初初步步 讨论 意意 见 由于A公司在报告期内向员工（持股平台）发行股份，项目组参考熟悉情况并按公平原则自愿交易的各方最近达成的入股价格或相似股权价格确定公允价值，发行公司股权激励的增资价格显著低于近期投资人的如股价，故认定公司股权激励属于准则规定的股份支付的情形。 1 ） 问题： 2020 年 11 月 13 日，甲和乙将其持有的A公司的股权，共计 200 万股，以每股1.00元价格转让给B合伙企业， 200 万元为B合伙企业初始成立的全部注册资本。B合伙企业原股东甲、乙的 200 万股是否需要确认股份支付？项目组认为该部分实际控制人在持股平台持有的股份不属于股份支付：首先，公司在股权激励计划中并未明确约定该部分的激励对象，另外经过访谈实际控制人在目前阶段确实无授予的计划；其次公司对于该部分股权的激励无明确的时间安排；另外也没有关于该部分股权的其他利益安排；最后查阅《首发业务若干问题解答（二）》中问题 1 股份支付中的解释，该操作未导致实际控制人持股比例的增加。因此，无需计算股份支付。 2 ） 问题： 2020 年 11 月 20 日A公司通过股权增资决议后，股东甲通过认购D合伙企业新增的股权141.48万元。D合伙企业为先行认购本次增资的A公司股权的持股平台，实际控制人甲在持股平台追加的投资是否需要计算股份支付？项目组认为该部分实际控制人在持股平台持有的股份不属于股份支付：首先，公司在股权激励计划中并未明确约定该部分的激励对象，另外经过访谈实际控制人在目前阶段确实无授予的计划；其次公司对于该部分股权的激励无明确的时间安排；另外也没有关于该部分股权的其他利益安排；最后查阅《首发业务若干问题解答（二）》中问题 1 股份支付中的解释，该操作未导致实际控制人持股比例的增加。因此，无需计算股份支付。 3 ）问题：“367.50万元由丙、丁、戊、己、庚、辛 6 名员工直接向A公司增资进行认购”，其中增资协议中明确写明“同意个人丙认购公司新增 20 万元出资。“个人丙为实际控制人甲的妹妹，其未在公司任职且A公司增资协议也未对其约定相关服务条件和业绩条件。丙是否需要计算股份支付？项目组认为丙无需计入股份支付：首先丙未在公司任职，也未向A公司提供其他形式的服务；另外，根据《首发业务若干问题解答（二）》中问题 1 股份支付中解释道：“通常情况下，解决股份代持等规范措施导致股份变动，家族内部财产分割、继承、赠与等非交易行为导致股权变动，资产重组、业务并购、持股方式转换、向老股东同比例配售新股等导致股权变动等，在有充分证据支持相关股份获取与发行人获得其服务无关的情况下，一般无需作为股份支付处理。”项目组判断A公司不存在向丙获取服务的情况，因此认为无需作为股份支付处理。

回答人：chenyiwei
由于上述三次交易均发生在 2020 年 11 月内，应判断其是否为一揽子交易（个人理解属于一揽子交易的可能性较大）。如果此时实际控制人的低价增资主要是为了避免日后股权激励和引入新投资人之后股权比例被稀释，则可以认为实际控制人在本案例中的低价增资（含通过合伙企业的低价增资，合伙企业所持股权暂时无用于股权激励的计划）不构成股份支付。实际控制人的妹妹低价增资可能与家族内部的利益平衡相关，与接受丙的服务无关，也可以认为不构成股份支付。